臺灣彰化地方法院民事判決　95年度訴字第383號
原　　　告　戊○○
　　　　　　丙○○
共　　　同
訴訟代理人　王素珍律師
複 代理 人　朱坤棋律師
被　　　告　財政部國有財產局
法定代理人　丁○○
訴訟代理人　辛○○
複 代理 人　癸○○
　　　　　　甲○○
被　　　告　庚○○○○○公所
法定代理人　己○○
訴訟代理人　乙○○
　　　　　　壬○○
上列當事人間請求確認通行權事件，本院於民國96年1月16日言
詞辯論終結，茲判決如下：
    主      文
原告之訴駁回。
訴訟費用由原告負擔。
    事實及理由
一、原告起訴主張：
    原告戊○○所有坐落庚○○○○○○○段第142地號土地及
    原告丙○○所有坐落同段第143地號土地（下稱系爭二筆土
    地），因四周均為他人土地所圍繞，與公路無適宜之聯絡，
    致不能為通常使用，為袋地，爰依袋地通行權法律關係請求
    確認通行權存在，並聲明：確認原告對被告財政部國有財產
    局管理之國有坐落庚○○○○○○○段第140地號如附圖一
    所示編號A部分面積之土地、同段第138地號如附圖一所示B
    部分面積之土地、同段第137地號如附圖一所示C部分面積之
    土地有通行權存在，被告應容忍原告通行；確認原告對被告
    庚○○○○○公所所有坐落同上段第231地號如附圖一所示D
    部分面積之土地有通行權存在，被告應容忍原告通行；訴訟
    費用由被告負擔。
二、被告則以：
    原告主張之通行方案，不利被告土地之利用，非損害最小之
    處所，又道路寬度4公尺即足夠通行，原告應依附圖二所示
    方案通行等語，資為抗辯，並聲明：原告之訴駁回；訴訟費
    用由原告負擔。
三、原告對被告抗辯之陳述：
    按審酌通行周圍地，非以袋地與公路有聯絡為已足，尚須
　　使其能為通常之使用，須斟酌土地之位置、地勢、面積及
　　用途，蓋民法相鄰關係係在調整土地之妥適利用，土地之
　　用途乃斟酌之重要因素之一。本案系爭土地屬於工業區用
　　地，且依建築技術規則第117條第7款及第118條第2款規定
    ，工廠類，其作業廠房之樓地板面積超過50平方公尺或總
    樓地板面積超過70平方公尺者，應臨接寬八米以上之道路
    ，而原告戊○○、丙○○之土地分別為3,462及3,652平方公
    尺，故原告主張通行被告所有土地之寬度不能少於八米，否
    則將來無法作為工業用途使用，有違民法第787條立法目的
    。原告所主張依目前已闢建之道路路線通行，此路線通行鄰
    地土地之面積較被告主張之通行路線面積少且直，亦可節省
    原告再次開闢道路之費用，且位於原告北邊之袋地土地所有
    權人將來亦可經由原告土地利用此道路通行；再者，被告財
    政部國有財產局之土地同為袋地，依原告主張路線，被告亦
    得受惠，藉以提高原、被告所有土地之利用價值。
四、法院之判斷：
  (1)原告主張其所有系爭二筆土地為袋地之事實，為被告所不爭
    執，且經本院履勘現場查明屬實，並製有勘驗筆錄在卷可稽
    ，原告上開主張堪信為真實。
  (2)原告依民法第787條第1項之規定訴請被告應容忍原告通行，
    自應受同條第2項「擇其周圍地損害最少之處所及方法為之
    」之限制。而查，原告所主張之通行方案，自被告財政部國
    有財產局土地中間通過，將使被告財政部國有財產局土地一
    分為二，勢必妨害其土地之完整性，顯非對鄰地損害最少之
    處所。又道路寬度留設4公尺，已足敷通行之需，原告主張
    道路寬度應為8公尺，亦非必要。故被告主張依附圖二所示
    之方案，大致沿被告土地邊緣通行，對被告之損害最小，應
    為可採。
  (3)依兩造主張之通行方案，於被告庚○○○○○公所土地上雖
    有小部分位置重疊，惟若僅就該部分土地確認原告有通行權
    存在，並無法使原告達到通行目的，應認原告就該部分面積
    土地於本件無即受確認判決之法律上利益。
  (4)綜上所述，原告主張依附圖一所示方案通行，並非對周圍地
    損害最少之處所，至於兩造方案位置重疊之部分，原告亦無
    就該部分面積土地單獨確認通行權存在之法律上利益，是原
    告本件確認通行權之訴，其通行方案為無理由，應予駁回。
五、訴訟費用負擔之依據：民事訴訟法第78條。
中　　華　　民　　國　　96　　年　　1 　　月　　30　　日
                  民事第二庭    法　官　施錫揮
以上正本係照原本作成。
如對判決上訴，應於判決送達後20日內向本院提出上訴狀。
中　　華　　民　　國　　96　　年　　1 　　月　　30　　日
                      　　　    書記官　黃鏽金
